【裁判字號】    98,簡上,26
【裁判日期】    980407
【裁判案由】    違反著作權法
【裁判全文】
臺灣桃園地方法院刑事判決              98年度簡上字第26號
上  訴  人
即  被  告  乙○○
                      樓
上列上訴人即被告因違反著作權法案件，不服本院民國97年11月
29 日97 年度桃簡字第3464號刑事簡易判決（檢察官聲請簡易判
決處刑案號：台灣桃園地方法院檢察署97年度偵字第13994 號）
，提起上訴，本院管轄第二審合議庭判決如下：
    主  文
原判決撤銷。
乙○○無罪。
    理  由
一、檢察官原聲請簡易判決處刑意旨以：被告乙○○係址設桃園
    縣蘆竹鄉○○村○○○路111 之1 號「阿珠姐懷古佳餚餐廳
    」負責人，明知「風飛沙」、「連杯酒」、「雙人枕頭」、
    「月圓思情」、「一條手巾仔」、「情難斷夢抹醒」、「男
    人情女人心」、「春天哪會這呢寒」等音樂著作（下稱本案
    音樂著作）係由社團法人臺灣音樂著作權人聯合總會（下稱
    音樂著作權人聯合總會）享有著作財產權，未經該會授權，
    不得擅自公開演出，且明知每公開使用1 台內含上開音樂著
    作之電腦伴唱機，即須獲得音樂著作權人聯合總會之授權，
    由該會核發公開演出授權證書（下稱「授權證書」，俗稱「
    公播證」）1 紙，並張貼於該台電腦伴唱機上，始能公開使
    用。竟明知金嗓牌、機號為00000000號之電腦伴唱機並未取
    得公開演出授權證書，仍自民國96年7 月間起，將內含上開
    音樂著作之機號00000000號電腦伴唱機擺置於上開餐廳第16
    包廂內，供前來該餐廳消費之顧客點唱使用，而公開演出上
    開音樂著作。嗣於97年5 月24日夜間6 時30分許，為音樂著
    作權人聯合總會職員喬裝顧客前往該餐廳消費時所發覺，經
    報警處理後，為警於同日晚間9 時30分許，在上址查獲，並
    扣得電腦伴唱機主機1 台、點歌簿1 本。因認被告涉犯著作
    權法第92 條 擅自以公開演出方法侵害他人著作財產權罪。
二、按犯罪事實應依證據認定之，無證據不得認定犯罪事實；又
    不能證明被告犯罪者，應諭知無罪之判決，刑事訴訟法第15
    4 條第2 項、第301 條第1 項分別定有明文。次按事實之認
    定，應憑證據，如未能發現相當證據，或證據不足以證明，
    自不能以推測或擬制之方法，以為裁判基礎；又所謂認定犯
    罪事實之證據，係指足以認定被告確有犯罪行為之積極證據
    而言，而認定犯罪事實所憑之證據，雖不以直接證據為限，
    間接證據亦包括在內，然而無論直接或間接證據，其為訴訟
    上之證明，須於通常一般人均不致有所懷疑，而得確信其為
    真實之程度，始得據之為有罪之認定，倘其證明尚未達到此
    一程度，而有合理懷疑存在時，事實審復已就其心證上理由
    予以闡述，敘明其如何無從為有罪之確信，因而為無罪之判
    決，尚不得任意指為違法（最高法院29年上字第3105號、40
    年台上字第86號、76年台上字第4986號等判例要旨供參）。
三、本件公訴人認被告涉有違反著作權法第92條之擅自以公開演
    出方法侵害他人著作財產權罪嫌，無非係以：證人即告訴人
    之職員朱景祥、甲○○、查獲員警蔡運智之證述、告訴人之
    著作權仲介團體設立許可證、許可證明書、音樂著作權人聯
    合總會授權名單、電腦伴唱機公開演出授權證書申請暨切結
    書、音樂著作著作財產權專屬授權委託管理契約書、公開演
    出授權證書、現場查獲照片、及扣得之電腦伴唱主機、點歌
    簿等為主要論據。訊據上訴人即被告乙○○固坦承其經營桃
    園縣蘆竹鄉○○○路111 之1 號之「阿珠姐懷古佳餚餐廳」
    而於上揭時、地為警查獲之事實，惟堅詞否認有何違反著作
    權法犯行，並以：我店內僅擺有5 台電腦伴唱機，我也有5
    張授權證書，其中為警查扣之機號00000000號電腦伴唱機，
    係因另一台機號為00000000號電腦伴唱機故障送修，與我配
    合之音響公司暫先提供予我代用，而因我原取得該00000000
    號電腦伴唱機之授權證書仍在授權期間，故以該授權證書抵
    用該0000 0000 號電腦伴唱機，且我當時已向告訴人申請變
    更該授權證書之機號，詎未及變更即遭查獲，再者該000000
    00號電腦伴唱機係置放於員工休息室之私人空間內，本無公
    開演出之情事等語置辯。
四、經查：
  (一)依告訴人音樂著作權人聯合總會之查緝人員朱景祥於警詢中
    證稱：「... 店內有未經本會授權之電腦伴唱機，侵害本會
    管理歌曲公開演出權。... 發現該店內對外營業之（大廳及
    包廂）金嗓伴唱機共有5 台。... 因本會派員消費查證點播
    不特定歌曲，發現『阿珠姐懷古佳餚附設卡拉OK』店內現場
    對外營業之一、二樓大廳各一台及3 個包廂伴唱機共有5 台
    ，經本會查證資料，該店內只有申辦4 台金嗓伴唱機（按指
    被告僅向告訴人取得其中4 台金嗓伴唱機公開演出本案音樂
    著作之授權），一樓大廳機號00000000，二樓大廳機號0000
    0000，11號包廂00000000，12號包廂機號00000000，未申辦
    有1 台第16包廂伴唱機內機號00000000並無向本會申辦授權
    證明。」等語（偵查卷第16頁至第18頁）。依朱景祥所言，
    查獲當時店內擺放5 台伴唱機，機號分別為00000000號、00
    000000號、00000000號、00000000號及00000000號，經其查
    證，被告僅取得4 台伴唱機之授權證，其中00000000號伴唱
    機並未取得授權證。被告對於店內擺有上揭機號之5 台伴唱
    機乙情並不否認，惟辯稱伊確有取得5 台電腦伴唱機之授權
    證，僅因原機號為00000000號之電腦伴唱機故障送修，配合
    之音響公司送來機號為00000000之電腦伴唱機暫用，然因該
    00000000號電腦伴唱機之授權證仍在有效期間內，故以該授
    權證暫代用於暫用之00000000號電腦伴唱機上。
  (二)而據證人即告訴人音樂著作權人聯合總會之查緝人員甲○○
    到庭證稱：「（該餐廳總共取得幾張公播證？）有5 台機台
    ，但是辦4 張。（4 張對應的機號你有沒有印象？）96年9
    月26日辦了兩台，機號是00000000、00000000。97年5 月13
    日又辦了兩台，是00000000、00000000。... （被告另外提
    出右下角這個機號00000000，為何跟你上述機號都不符？）
    我們那時有核對店名及機號及住址，他是取締後才拿出來的
    。他有申請這個公播證，但是在南平路或是六福一路被告所
    開設的店內都沒有看到這個機台。（00000000這張公播證確
    實是你臺灣音樂著作權人聯合總會發的，而且是在97年5 月
    13日發的，沒錯吧？）是。... （你剛剛說的取締狀況紀錄
    表的機號，並沒有00000000這台？）他在現場說有證，但沒
    有看到這台。... （你提出的取締狀況紀錄表並沒有000000
    00？）有80的機器（即00000000號電腦伴唱機），沒有81的
    機器，但是有81的證（即機號00000000號電腦伴唱機之授權
    證）。（本件00000000這個機台在餐廳的哪裡查獲的？）門
    口進入後在旁邊的走道上有三間包廂，大包廂裡面查獲。..
    . 大門走進去面對櫃台的左邊有三間包廂，在其中的大包廂
    裡面查獲的。... 我們知道這家店只有辦4 張公播證，但他
    們有5 台機台，所以一定有一台是沒有公播證的，只是不知
    道裝在哪裡，我們去的時候後來有報警，警察也來了，但因
    為不知道裝在哪裡，所以每一台都要去看，但因為16號包廂
    剛好有客人，所以朱景祥有跟員警一起進去跟裡面的客人說
    不好意思讓我們來抄一下機號。... （根據你們資料，這家
    店在97年5 月13日到底申請幾台機台的授權證？）13日是辦
    三台。... （機號末4 碼是不是分別為1980、0403、8438？
    ）對。（你們有換機號這項業務嗎？）那是換證。（所以所
    謂的換證，就是把一張授權證所在的機號申請換成另外一台
    機號？）是，但是舊證寄回，換張新證。... 你們取締狀況
    紀錄表裡面載明說店內四台機號，d.00000000該台位於二樓
    大廳，與申請公演證的機號不同，這是什麼意思？我們只是
    註明編號有一點差誤，1680是2 樓機台（即上開機號為0000
    0000號電腦伴唱機）的授權證。... （你剛說一機一證，而
    且機型機號都必須跟證一樣，不管到底是怎麼回事，既然你
    們到二樓去看，機號跟機台不一樣，為何1680公演證可以用
    來抵593 機台？）1680有授權證，就通融讓他用1680來抵59
    3 機台。.. . （ 被告在96年9 月26日有申請兩張，機號之
    末4 尾分別為1680及1681，確定嗎？）對。（有效期限到何
    時？）到97年9 月26日。（所以你們去取締時還在有效期限
    內？）對。（另外在97年5 月13日你們是不是又發了三張授
    權證，機號末4 尾分別是8438、0403、1980？）是。... （
    97年5 月13日所發的授權證有效期限到何時？）到98年5 月
    12日。（所以97年5 月24日你們去蒐證時，這三張授權證是
    否也在有效期限內？）是。（97年5 月24日你們去蒐證時，
    六福一路這家餐廳，是不是有向你們辦了5 張授權證，而且
    都在有效期限內？）是。（六福一路擺幾台機台？）5 台。
    」等語（本院卷第37頁至第49頁）。參以卷附被告所提之機
    號00000000號、00000000號、00000000號、00000000號電腦
    伴唱機之授權證書及伊向告訴人申請00000000號、00000000
    號、00000000號伴唱機之授權證書申請暨切結書（申請日期
    據載為97年5 月7 日），亦與告訴人所提之該份授權證書申
    請暨切結書所載內容相符。且依上揭各授權證書及申請暨切
    結書所示，被告所取得上開機號之5 台電腦伴唱機之授權利
    用地點，均係在被告位於桃園縣蘆竹鄉○○○路111 之1 號
    「阿珠姐懷古佳餚餐廳」店內（其中00000000號、00000000
    號、及00000000號之授權證書地址欄雖係載「桃園縣蘆竹鄉
    ○○路111 之1 號」而非「六福一路」，然參諸告訴人所提
    該3 機號之授權證書申請暨切結書之原本所示，被告於申請
    時原書具「六福路」，嗣又加入「一」字，是此顯係告訴人
    於發證時漏載該「一」字所致，當無疑問）。亦即，朱景祥
    、甲○○二人於97年5 月24日前往被告店內查察時，被告已
    向告訴人取得00000000號、00000000號（此二台為96年9 月
    26日取得授權，授權期間至97年9 月25日）、及00000000號
    、00000000號、00000000號（此三台為97年5 月13日取得授
    權，授權期間至98年5 月12日）此五台電腦伴唱機於被告位
    於桃園縣蘆竹鄉○○○路11 1之1 號「阿珠姐懷古佳餚餐廳
    」店內公開演出本案音樂著作之授權，當堪認定。
  (三)綜前，被告於其位於桃園縣蘆竹鄉○○○路111 之1 號「阿
    珠姐懷古佳餚餐廳」店內，係放置5 台電腦伴唱機，且亦已
    向告訴人取得5 台電腦伴唱機之公開演出授權。然其中除3
    台電腦伴唱機之機號與被告取得告訴人授權之機號相符外（
    即00000000號、00000000號、00000000號），另有2 台電腦
    伴唱機之機號（00000000號及00000000號）與被告取得授權
    者（00000000及00000000號）不符。告訴人及檢察官即因此
    認該機號00000000號電腦伴唱機未取得告訴人授權，自無公
    開演出本案音樂著作之權利。然按著作權法第92條之罪之成
    立，以行為人擅自以公開演出之方法侵害他人之著作財產權
    者為要件。倘行為人以獲得著作財產權人之授權公開演出，
    自無侵害其著作財產權之可言。且查，以電腦伴唱機公開演
    出音樂著作之方式，係先將該音樂著作以電磁記錄重製儲存
    於電腦伴唱機之儲存裝置中，再以點播方式或單純播演或結
    合他人演唱以演出，是該伴唱機之本身即屬得反覆、多次演
    出音樂著作之載體。是故以電腦伴唱機公開演出音樂著作之
    授權方式，現今均由著作財產權人（即各著作權仲介團體）
    與利用人就其欲利用之電腦伴唱機此一載體本身進行授權，
    而非就各次之公開演出授權。依此授權方式，可知就著作財
    產權人之觀點而言，其一次之授權係表示同意利用人以一台
    電腦伴唱機公開演出，進而可知倘利用人欲以多台電腦伴唱
    機公開演出，自應依其欲利用之電腦伴唱機之數量多次取得
    授權。亦即，著作財產權人所念茲在茲者，乃利用人實際利
    用電腦伴唱機之數量，是否與取得授權之次數相符。至利用
    人取得電腦伴唱機公開演出之授權後，究係利用何廠牌、何
    機號之電腦伴唱機，則非考慮重點。而利用人申請授權時填
    載之申請書、或著作財產權人發給以表徵授權事實之授權證
    書中，固均約定利用人必須詳細填載電腦伴唱機之廠牌及機
    號，且應將授權證書張貼於廠牌機號俱相符之電腦伴唱機上
    ，然其目的實係為方便著作財產權人查核管理以免發生利用
    人「一證多機」之弊端，倘利用人並無「一證多用」之情事
    ，亦即，利用人在其公開演出之地點內，其利用電腦伴唱機
    之數量與經授權之次數相符者，縱其取得授權之機號廠牌與
    實際利用者不一致，亦無非其違反與著作財產權人間之授權
    契約約定而已，實質上並不因此肇致著作財產權人何等損害
    ，自無侵害著作財產權之可言。且觀諸上揭授權證書申請暨
    切結書所示，「辦證（即申請授權）每台每年新台幣3,000
    元」，「換證（即在授權期間內，變更該電腦伴唱機之廠牌
    或機台機號）每次每台新台幣200 元」，以此金額差異之鉅
    ，顯見一旦取得授權後，在授權期間內縱有更換電腦伴唱機
    之情形，亦無須針對不同廠牌、不同機號再次授權。而告訴
    人之查緝人員甲○○到庭亦證稱：「（針對六福一路這家店
    ，他申請5 張公演證，擺了5 台機台，付了5 台費用，而且
    公演證在97年5 月24日都在有效期限，實質上侵害到你們什
    麼權利？）或許沒有，因為它們有授權，可能資料有錯沒有
    跟我說。（而且只要換證就好，不用重新辦理授權是否如此
    ？）對。但是同一個地點。... 公司給我4 台，不知道為何
    現在變5 台。被告當初只給我4 張，如果是拿5 張公演證出
    來，我們就不會去取締。（是否不管到底機號對不對？）是
    。」等語（本院卷第37頁至第50頁）。復以，甲○○、朱景
    祥於查獲當時，除認該機號00000000號之電腦伴唱機未經被
    告取得授權外，另查知被告係以伊另行取得機號為00000000
    電腦伴唱機之公開演出授權證書，充作伊置於店內二樓之機
    號為00000000號之電腦伴唱機之授權證書，換言之，渠二人
    在明知被告並無該與00000000機號相符之授權證書之情形下
    ，猶認定僅本案之00000000機號之電腦伴唱機侵害告訴人之
    著作財產權，而未將該00000000機號電腦伴唱機一併提告，
    對此甲○○於本院中亦證稱：「1680有授權證，就通融讓他
    用1680來抵593 機台。」等語（本院卷第48頁），由是更知
    對著作財產權人而言，電腦伴唱機之廠牌、機號是否與申請
    時填載者相同乙事，並非重點，而應以取得授權之次數與實
    際利用電腦伴唱機之數量是否相符，為判斷是否侵害音樂著
    作財產權之標準。經查，本案被告於其店內利用之伴唱機為
    5 台，且亦已向告訴人取得於該址店內使用5 台電腦伴唱機
    公開演出之授權，縱其中有包括本案之00000000機號之2 台
    電腦伴唱機之機號，與被告原申請取得授權之機號不符，然
    其利用之電腦伴唱機之數量既與其向告訴人取得公開演出授
    權之次數相符，依上所述，自無侵害告訴人音樂著作財產權
    之可言，而與上揭著作權法第92條之構成要件不合。
五、綜上，被告所為既無侵害告訴人之著作財產權，復查無積極
    證據足資證明被告有公訴人所指違反著作權法第92條之犯行
    ，則本件即不能證明被告有擅自以公開演出方法，侵害他人
    著作財產權，而有違反著作權法第92條之罪，自無從以該罪
    相繩，揆諸前開法條規定及判例意旨，應諭知被告無罪之判
    決。原審未察，遽對被告論罪科刑，尚非允洽，被告上訴意
    旨以其無犯罪行為，指摘原審判決不當，為有理由，自應由
    本院將原判決撤銷，改諭知被告無罪，以資適法。
六、末按檢察官聲請簡易判決處刑之案件，經法院認為有刑事訴
    訟法第451 條之1 第4 項但書規定之情形者，應適用通常程
    序審判之；對於簡易判決之上訴，準用刑事訴訟法第3 編第
    1 章及第2 章之規定，是管轄第二審之地方法院合議庭受理
    簡易判決上訴案件，應依通常程序審理，認案件有同法第45
    2 條規定之情形者，應撤銷原判決，逕依通常程序為第一審
    判決，刑事訴訟法第452 條、法院辦理刑事訴訟簡易程序案
    件應行注意事項第14條分別定有明文。本件既應對於上訴人
    即被告為無罪判決之諭知，原審本不得適用刑事訴訟法第七
    編所定之簡易程序對其論罪科刑，而應依刑事訴訟法第452
    條規定適用通常程序審判，故本院本件所為判決，係依據上
    開規定適用第一審通常程序而為之第一審通常程序判決，併
    予敘明。
七、據上論斷，應依刑事訴訟法第452 條、第455 條之1 第3 項
    、第369 條第1 項前段、第301 條第1 項，判決如主文。
本案經檢察官邱文中到庭執行職務。
中    華    民    國    98    年    4     月    7     日
              刑事第十一庭審判長法  官  蔡榮澤
                                法  官  林蕙芳
                                法  官  紀凱峰
以上正本證明與原本無異。
如不服本判決應於收受判決後10日內向本院提出上訴書狀，並應
敘述具體理由。其未敘述上訴理由者，應於上訴期間屆滿後20日
內向本院補提理由書 (均須按他造當事人之人數附繕本)「 切勿
逕送上級法院」。
                                書記官   鄭乃甄
中    華    民    國    98    年    4     月    16    日


司法院資訊處製作；財團法人民間司法改革基金會備份。
